【裁判字號】    92,訴,1887
【裁判日期】    921224
【裁判案由】    損害賠償
【裁判全文】
臺灣臺中地方法院民事判決  九十二年度訴字第一八八七號
    原      告  甲○○
    被      告  乙○○
右當事人間因原告提起刑事附帶民事訴訟請求損害賠償（九十二年度交附民字第一○
○號），經本院交通庭移送前來，本院於民國九十二年十二月十日言詞辯論終結，判
決如下：
    主      文
被告應給付原告新台幣肆拾捌萬肆仟捌佰柒拾捌元，及自民國九十一年十二月二十六
日起至清償日止，按年息百分之五計算之利息。
原告其餘之訴駁回。
訴訟費用由被告負擔三分之一，餘由原告負擔。
本判決原告勝訴部分，得假執行。
原告其餘假執行之聲請駁回。
    事      實
甲、原告方面：
  一、聲明：被告應給付原告新台幣（下同）壹佰伍拾陸萬玖仟零伍拾貳元，及自附
      帶民事起訴狀繕本送達翌日起至清償日止，按年息百分之五計算之利息。並陳
      明願供擔保，請准宣告假執行。
  二、陳述：
（一）被告於民國（下同）九十一年元月九日上午七時許，駕駛車牌號碼Ｒ九－一八
      九二號之自用小客車，沿台中縣石岡鄉○○路行駛，當時天氣為晴、路面無障
      礙、視距良好之情況下，被告竟疏未注意對向來車，突然迴轉至對向車道，致
      在台中縣神岡鄉○○路一○八巷天星檳榔攤門前，撞及當時騎乘車號ＪＹＹ─
      八○三號機車之原告，原告人車倒地，受有左側骨盆骨折、左股骨脛骨折及左
      髖關節骨折脫位等傷害。
（二）原告因本件車禍受傷，受有如下之損害：
      (1)醫療費用：原告因本件車禍受傷先後於九十一年一月九日至同年三月二十三
        日、九十一年十月七日至同年月九日住院，復自九十一年一月九日至九十一
        年十二月十日門診治療，實際支出醫療費用十四萬七千九百三十二元。
      (2)看護費用：原告因本件車禍受有骨折之重大傷害，行動不便，生活飲食起居
        均需他人照料，原告雖非僱請職業護士照顧，由丈夫、姊姊等親友照顧，然
        此種家屬基於身分關係之恩惠，自不能加惠於加害人，故原告得比照職業護
        士之看護費用，依法請求前後住院計七十七天之看護費用十六萬九千四百元
        。
      (3)工作損失：原告於車禍發生當時，任職於台兆實業有限公司，投保薪資為每
        月一萬七千四百元，原告因本件車禍第一次住院之七十四天期間，共減少工
        作收入為四萬二千九百二十元
      (4)減少或喪失勞動能力：原告車禍受傷後，需休養一年無法工作，爰請求二十
        萬零八千八百元（17400×12＝208800）。
      (5)精神慰撫金：原告受傷後左腿無法完全恢復原狀，日後皆須忍受兩腿長短不
        一，走路跛行無法平衡之痛苦，生活上造成重大不便，而被告於本件車禍發
        生後，一再推卸責任，毫無悔改誠意，亦不願與原告和解，故請求被告賠償
        非財產上損害一百萬元。
      綜上，原告損害金額合計為一百五十六萬九千零五十二元，爰依侵權行為之法
      律關係，請求被告如數賠償。
  三、證據：提出清泉綜合醫院診斷證明書影本一件、就醫醫療費用證明書影本二件
      、期間醫療費用繳費明細影本一件、勞工保險卡影本一件為證。
乙、被告方面：
  一、聲明：原告之訴及假執行之聲請均駁回。
  二、陳述：原告沒有駕駛執照。汽車強制責任險部分，保險公司已經理賠原告將近
      四十萬元，被告母親罹患腦中風，無法自理生活，被告經濟困難，無法負擔高
      額賠償。
  三、證據：提出國泰世紀產物保險股份有限公司理賠資料四件為證。
丙、本院依職權函向清泉綜合醫院詢原告住院資料及出院後應休養之期日與就診期間
    自費醫療明細、向國泰世紀產物保險股份有限公司函查原告領取保險金之金額及
    項目、向財政部台灣省中區國稅局台中縣分局函查被告之財產歸戶資料。並依職
    權調閱本院交通法庭九十一年度交易字第六四七號卷（含臺灣臺中地方法院檢察
    署九十一年度偵字第八七八七號偵查卷、臺灣高等法院臺中分院九十二年度交上
    易字第一○七四號卷等）
    理      由
一、按訴狀送達後，原告不得將原訴變更或追加他訴，但擴張或減縮應判決事項之聲
    明者，不在此限，民事訴訟法第二百五十五條第一項第三款定有明文。本件原告
    提起附帶民事訴訟時，原請求被告給付原告一百八十四萬四千九百三十九元，及
    自起訴狀繕本送達翌日起至清償日止，按年息百分之五計算之利息，嗣於九十二
    年九月二十日具狀減縮聲明為被告應給付原告一百五十六萬九千零五十二元（利
    息不變），核與前揭法條規定相符，應予准許，合先敘明。
二、本件原告主張被告於九十一年元月九日上午七時許，駕駛車牌號碼Ｒ九－一八九
    二號之自用小客車，沿台中縣石岡鄉○○路行駛，當時天氣為晴、路面無障礙、
    視距良好之情況下，被告竟疏未注意對向來車，突然迴轉至對向車道，致在台中
    縣神岡鄉○○路一○八巷天星檳榔攤門前，撞及當時騎乘車號ＪＹＹ─八○三號
    機車之原告，原告人車倒地，受有左側骨盆骨折、左股骨頭骨折及左髖關節骨折
    脫位等傷害之事實，有原告提出之清泉綜合醫院診斷證明書影本一紙附卷可稽。
    而被告所涉前開過失傷害犯行，經本院交通法庭以九十一年度交易字第六四七號
    判決判處有期徒刑三月在案，嗣被告不服上訴，經臺灣高等法院臺中分院（九十
    二年度交上易字第一○七四號）將本件肇事經過送請台中縣區車輛行車鑑定委員
    會鑑定，鑑定結果猶為不利於被告之認定，被告乃於九十二年十月十六日具狀撤
    回上訴，嗣於同年十一月七日易科罰金執行完畢等情，均經被告所不爭執，並有
    本院交通法庭前開刑事判決附卷可按外，復經本院依職權調閱該刑事案全卷查明
    屬實，是原告主張其因被告前開之過失行為致車禍受傷，堪信為真實。
三、至於被告辯稱原告無照駕駛一節，經查與前開台中縣區車輛行車鑑定委員會函記
    載相符。惟原告未領有合法駕駛執照，僅有違道路交通管理處罰條例，應否受行
    政處罰之問題，而依本院交通法庭九十一年度交易字第六四七號判決所載，本件
    車禍肇因於被告駕駛自小客車貿然迴車，自小客車左前方及正前方之保險桿擦撞
    原告機車左後方所致。換言之，原告機車車頭甫過，而被告之自小客車驟然迴轉
    ，致肇事故。是以，原告之機車遭被告撞擊，乃猝不及防，無可避免，縱然具備
    純熟之駕駛技術，領有駕駛執照，猶不足以防止損害之發生，堪可認定（台中縣
    區車輛行車鑑定委員會鑑定結果亦同此認定）。從而，被告以原告未領有合法駕
    駛執照，主張原告對於本件車禍之發生與有過失，要非可採。
四、按故意或過失，不法侵害他人之權利者，負損害賠償責任；不法侵害他人之身體
    或健康者，對於被害人因此喪失或減少勞動能力或增加生活上之需要時，應負損
    害賠償責任；不法侵害他人之身體、健康者，被害人雖非財產上之損害，亦得請
    求賠償相當之金額，民法第一百八十四條第一項前段、第一百九十三條第一項、
    第一百九十五條第一項分別定有明文。依前所述，被告對於本件車禍之發生既有
    過失，且其過失行為與原告所受之損害間具有相當因果關係，則被告自應依前揭
    規定，負損害賠償責任。玆就原告主張之各項請求，應否准許，析述如下：
  (1)醫療費用部分：原告主張其因本件車禍受傷先後二次住院及陸續門診治療，實際
    支出醫療費用為十四萬七千九百三十二元一節，有原告提出之清泉綜合醫院住院
    就醫醫療費用證明書及期間醫療費用繳費明細影本三紙可憑，核與本院依職權函
    請清泉綜合醫院查明之原告自費支出醫療費用金額相符，且為被告所不爭執，則
    原告請求被告賠償上開醫療費用，核無不合。
  (2)看護費用部分：按被害人因受傷須人看護，由親屬看護，雖係基於親情而無實際
    支付看護費用，但親情看護所付出之勞力，並非不能評價為金錢，只因兩者身分
    密切而免除支付義務，此種親屬基於身分關係之恩惠，自不能加惠於加害人，故
    應衡量及比照僱用職業護士看護情形，認被害人受有相當親屬看護費用之損害，
    得向加害人請求賠償，最高法院著有八十九年台上字第一七四九號、八十六年台
    上字第二○○五號判決可資參照。原告陳稱其於車禍住院治療期間，由配偶及姊
    姊等親友輪流照顧，未僱請職業護士看護，雖未現實支出看護費用，惟揆諸前揭
    判決要旨，原告仍得請求相當於看護費用之損害，已不待言。查原告因本件車禍
    受傷先後住院二次，計七十七日，有上開清泉醫院住院就醫醫療費用證明書可參
    ，則原告以每日二千二百元計算，衡諸一般職業看護之收費行情，並未過高，對
    此被告亦未爭執，則原告主張被告應支付看護費用十六萬九千四百元（2200×77
    ＝169400），亦屬有據，應予准許。
  (3)工作損失部分：按損害賠償，除法律另有規定或契約另有約定外，應以填補債權
    人所受損害或所失利益為限；依通常情形或依已定之計劃、設備或其他特別情事
    ，可得預期之利益，視為所失利益，民法第二百十六條第一項、第二項定有明文
    。所謂所失利益，就身體受傷害之損害賠償而言，係指停業或停止工作之損失，
    此項損失雖非醫療費用，但被害人因傷致暫時無法工作所失利益，如與加害人之
    侵權行為有相當因果關係，自得請求加害人賠償。本件原告主張於車禍發生當時
    ，係任職於台兆實業有限公司，投保薪資為每月一萬七千四百元，有原告提出之
    勞工保險卡影本一紙為證。而原告於前開住院期間無法工作，既屬不爭之事實，
    從而原告請求被告給付第一次住院期間七十四日之工作損失四萬二千九百二十元
    （17400÷30×74＝42920），顯有理由。
  (4)減少或喪失勞動能力部分：原告因本件車禍受有左側骨盆骨折、左股骨脛骨折、
    左髖關節骨折脫位等傷害，業經原告提出診斷證明書一紙為證，且本院依職權函
    請清泉綜合醫院查明原告因傷需休養無法工作之期間？經該院函覆：原告出院後
    無法工作宜修養一年，有該院九十二年七月二十五日清泉字第九二○○七六號函
    在卷可憑。此外，原告因本件車禍受傷，業已領取汽車強制責任保險之「十一級
    殘廢」給付十九萬元，亦有下述國泰世紀產物保險股份有限公司（下稱國泰保險
    公司）函一件附卷可查，是原告主張其有勞動能力減損之損害，已可證實。就此
    ，原告請求被告賠償二十萬零八千八百元（17400×12＝208800），尚屬相當，
    應予准許。
  (5)精神慰撫金部分：原告主張受傷後左腿部分無法完全恢復原狀，日後皆須忍受兩
    腿長短不一，走路跛行無法平衡之痛苦，生活上造成重大不便，而被告於本件車
    禍發生後，一再推卸責任，毫無悔改誠意，亦不願與原告和解，故請求被告賠償
    非財產上損害一百萬元，以資慰藉等語。本院審酌：原告車禍受傷後，於訴訟
    審理中猶以助行器輔助行動，且因骨盆粉碎性骨折等傷害，不能久坐，時於訴訟
    進行中要求站立等情，已為本院職務上觀察所得之事實，原告受有日常生活之不
    便、身體上之痛苦，可以想見；被告之過失程度尚稱輕微；原告之教育程度
    為國小畢業，車禍受傷前月薪一萬七千四百元；被告之教育程度為國中畢業，肇
    事時從事塑膠射出工作，其母因腦中風，目前為極重度殘障，兩造之經濟能力及
    兩造之身分、智識程度均屬不高等一切情狀，認原告請求慰撫金一百萬元尚屬過
    高，應核減為三十萬元始為公允。
五、總計，原告前述請求部分於八十六萬九千零五十二元（147932＋169400＋42920
    ＋208800＋300000＝869052）之範圍內應予准許。惟按保險人依本（強制汽車責
    任保險）法規定給付之保險金，視為加害人或被保險人損害賠償金之一部份；加
    害人或被保險人受賠償請求時，得扣除之，強制汽車責任保險法第三十條定有明
    文，經查原告因本件車禍受傷，業自國泰保險公司領取傷害醫療保險金十九萬四
    千一百七十四元，及殘廢給付十九萬元，合計三十八萬四千一百七十四元，有被
    告提出之理賠資料四紙為憑，核與前開國泰保險公司函覆本院所附汽車險理賠作
    業資料二紙相符，參諸前開法條規定，原告得請求被告賠償之金額雖為八十六萬
    九千零五十二元，然扣除原告已領取之保險給付，依此計算之結果，則原告所得
    請求之金額為四十八萬四千八百七十八元（000000－000000＝484878）。
六、綜上所述，本件原告依侵權行為之法律關係，請求被告給付四十八萬四千八百七
    十八元，及自附帶民事起訴狀繕本送達翌日即九十一年十二月二十六日起至清償
    日止，按年息百分之五計算之利息，洵屬有據，應予准許。逾此範圍之請求，為
    無理由，應駁回之。
七、經核原告勝訴部分，本院所命給付之金額未逾五十萬元，依民事訴訟法第三百八
    十九條第一項第五款規定，應依職權宣告假執行。至原告敗訴部分，其假執行之
    聲請，因訴之駁回而失所依附，應併予駁回。
八、結論：本件原告之訴為一部有理由，一部無理由，依民事訴訟法第七十九條、第
    三百八十九條第一項第五款，判決如主文。
中      華      民      國    九十二    年     十二     月    二十四    日
                                  臺灣臺中地方法院民事第五庭
~B法  官  王邁揚
正本係照原本作成
如對本判決上訴，須於判決送達後廿日內向本院提出上訴狀
中      華      民      國    九十二    年     十二     月    二十四    日
~B書記官


司法院資訊處製作；財團法人民間司法改革基金會備份。
